【裁判字號】    97,上訴,880
【裁判日期】    970514
【裁判案由】    違反槍砲彈藥刀械管制條例
【裁判全文】
臺灣高等法院刑事判決                 97年度上訴字第880號
上  訴  人
即  被  告  甲○○
選任辯護人  曾郁榮律師
上列上訴人因違反槍砲彈藥刀械管制條例案件，不服臺灣桃園地
方法院96年度訴字第529號，中華民國96年11月26日第一審判決
（起訴案號：臺灣桃園地方法院檢察署95年度偵字第9546號），
提起上訴，本院判決如下：
    主  文
原判決撤銷。
甲○○無罪。
    理  由
一、公訴意旨略以：被告甲○○明知具有殺傷力之改造槍枝、子
    彈等未經許可均不得非法持有，竟於民國95年4月8日前後，
    自某不詳人士處取得具殺傷力仿德制改造手槍FS－9910型（
    槍管管制編號0000000000）1枝及口徑為9mm之金屬彈頭1顆
    後，寄藏於桃園縣桃園市○○○街32號渠與乙○○、蕭訓明
    （均另為不起訴處分）之共同住處而持有之。嗣於95年4月
    15日晚上7時10分，為警在上揭之處執行搜索時，在乙○○
    房間之LV牌皮包內當場查獲上開手槍1枝及子彈1顆扣案，始
    悉上情。因認被告涉有違反槍砲彈藥刀械管制條例第8條第4
    項未經許可持有可發射子彈具有殺傷力之改造手槍罪嫌云云
    。
二、按犯罪事實應依證據認定之，無證據不得推定其犯罪事實；
    又不能證明被告犯罪者，應諭知無罪之判決，刑事訟訴法第
    154條、第301條第1項分別定有明文。次按刑事訴訟法上所
    謂定犯罪事實之證據，係指足以認定被告確有犯罪行為之積
    極證據而言，該項證據自須適合於被告犯罪事實之認定，始
    得作為斷罪之資料，而認定不利於被告之事實，須依積極證
    據，苟積極證據不足為不利於被告事實之認定時，即應為有
    利於被告之認定，更不必有何有利之證據，最高法院29年上
    字第3105號、30年上字第816號分別著有判例可資參照。
三、訊據被告甲○○矢口否認有何持有具有殺傷力之改造手槍犯
    行，辯稱：查獲上開改造手槍之房間係乙○○、蕭訓明平日
    所使用的房間，伊與蕭訓明係分別向房東蕭宬銓承租上開租
    屋處之房間使用，伊平時也不會使用到蕭訓明房間，扣案之
    槍枝並非伊所持有等語。
四、公訴人認被告涉有未經許可持有可發射子彈具有殺傷力之改
    造手槍罪嫌，無非以證人蕭訓明、乙○○之證述，扣案之槍
    枝及內政部警政署刑事警察局95年4月24日刑鑑字第0950056
    398號槍彈鑑定書、被告測謊鑑定，經研判有說謊等為其主
    要論據。
五、然查：
（一）扣案之槍枝經送內政部警政署刑事警察局以性能檢驗法、
      試射法鑑定結果，認係由仿SIG SAUER廠半自動手槍製造
      之槍枝，更換土造金屬槍管改造而成之改造手槍，機械性
      能良好，可供擊發適用子彈使用，認具殺傷力，此固有內
      政部警政署刑事警察局95年4月24日刑鑑字第0950056398
      號槍彈鑑定書附卷可稽，惟此祇能證明員警曾於上開時、
      地查獲該槍枝，尚不足證明該改造手槍係被告所持有。
（二）證人蕭訓明於檢察官訊問時雖結證稱：被告在遭警查獲前
      7 天，從外面帶1枝槍回來，本來是用報紙包著，有打開
      來給伊看，被告說想開酒店要用的，說這邊放1枝，酒店
      放1枝，看完後，被告就自己拿去藏起來。被告有說係跟1
      個朋友借的等語（見95度偵字第9546號第65、89頁），於
      原審審理時亦為相同之證述（見原審卷第68頁），而證人
      乙○○在檢察官訊問時亦結證述其曾見被告拿槍出來炫耀
      給其及蕭訓明看等情相符（參見同前偵卷第86頁）。然查
      本案所查扣之槍、彈係在桃園縣桃園市○○○街18號5樓
      於乙○○之皮包內所查獲，乃不爭之事實。而證人即查獲
      前開槍枝處所之屋主蕭宬銓於原審審理時亦結證稱：伊分
      別將房間出租給被告、蕭訓明，蕭訓明與乙○○係使用同
      一房間，除伊使用之房間有鑰匙外，其餘房間都無鑰匙，
      被告與蕭訓明本來係在臺中認識，蕭訓明先到伊那邊住，
      後來就帶被告一起來住，蕭訓明帶乙○○來住時，因為伊
      時常不在家，也沒有過問他們的事等語；則被告既有自己
      向蕭宬銓租得之房屋一間，如果系爭槍枝係被告所持有，
      何以不放自己居住之房間，既隱密又可隨時取用，反而放
      在蕭訓明與乙○○使用之房間，又大費周章的放置在乙○
      ○之皮包內？如此情形，實有違經驗法則。再參以由蕭訓
      明於95年4月24日在桃園監獄受刑時寫給蕭宬銓之信件內
      容可知（經原審當庭提示予蕭訓明辨認，蕭訓明承認係其
      所書寫無誤，見原審卷第43、57頁），蕭訓明與乙○○應
      係男女朋友之關係，則其等上開證詞顯係相互掩護，而共
      同推卸刑責，進而誣陷被告持有查扣之槍、彈，實不足採
      。
（三）原審將被告送法務部調查局，作測謊鑑定，該局以控制問
      題法、混合問題法之鑑定方法鑑定結果，被告就「其未曾
      持有系爭之槍彈」、「其未曾將系爭之槍彈置於乙○○皮
      包」等問題，經測試呈情緒波動之反應，研判有說謊，固
      有該局95年9月14日調科參字第09500430740號測謊報告書
      1份附卷可參（附於偵卷第114頁）。惟按測謊鑑定係依一
      般人在說謊時，會產生遲疑、緊張、恐懼、不安等心理波
      動現象，因而利用測謊儀器將受測者之上開情緒波動反應
      情形加以紀錄，用以判別受測者所供述之真實性，倘受測
      者愈想壓抑其謊言所產生之情緒，在測謊儀器上愈會產生
      明顯之情緒波動反應，反之則無此不實之波動反應。從而
      測謊鑑定結果，如就否認犯罪有不實之情緒波動反應，固
      得供審判上之參酌，惟不得採為有罪判決之唯一憑據（最
      高法院八十七年臺上字第三三三七號判決參照），且本案
      證人蕭訓明與乙○○不利於被告之前開供述，既難採信，
      復無其他證據加以證明確與事實相符，縱被告否認犯罪之
      辯解經測謊鑑定結果研判有說謊，然尚難據為被告有罪認
      定之所憑。
六、綜上所述，檢察官所舉提之各項證據，不能證明被告犯罪，
    應為其無罪之諭知。原審就卷內各項事證未詳予勾稽，輕信
    蕭訓明及乙○○二人之說詞，遽為被告有罪之諭知，並予科
    刑，顯有未洽。被告上訴意旨，就此指摘原判決不當，求予
    撤銷改判，為有理由，應由本院將原判決撤銷，另為被告無
    罪之諭知。
據上論斷，應依刑事訴訟法第369條第1項前段、第364條、第301
條第1項，判決如主文。
本案經檢察官陳玉珍到庭執行職務。
中    華    民    國    97    年     5    月    14    日
                    刑事第一庭審判長法  官  葉騰瑞
                                    法  官  王炳梁
                                    法  官  莊明彰
以上正本證明與原本無異。
檢察官如不服本判決，應於收受送達後10日內向本院提出上訴書
狀，其未敘述上訴之理由者並得於提起上訴後10日內向本院補提
理由書（均須按他造當事人之人數附繕本）。
                                    書記官  吳金來
中    華    民    國    97    年     5    月    14    日


司法院資訊處製作；財團法人民間司法改革基金會備份。
